最高法院刑事裁定            一○○年度台抗字第一○七四號
抗  告  人  王信福
上列抗告人因殺人案件，不服台灣高等法院台南分院中華民國一
○○年十月二十八日駁回聲請再審之裁定（一○○年度聲再字第
一○四號），提起抗告，本院裁定如下：
    主  文
抗告駁回。
    理  由
按有罪之判決確定後，因發見確實之新證據，固得依刑事訴訟法
第四百二十條第一項第六款規定為受判決人之利益聲請再審，惟
所謂「確實之新證據」，係指該證據於事實審法院判決前已經存
在，為法院及當事人所不知，不及調查斟酌，而於判決後，始行
發現，且毋須經調查程序，顯然可認為足以動搖原確定判決者而
言，倘證據之成立在判決確定之後，或經原法院捨棄不採者，即
非所謂發見新證據。原審法院九十九年度重上更(三)字第二一四號
抗告人王信福殺人案刑事判決（下稱原判決）之理由內，已說明
由證人許天助、吳濬維（原名吳俊翰）、張芸綺三人於第一審審
理時，在「船長卡拉ＯＫ」店現場平面圖中標示之開槍當時抗告
人所在位置觀之，渠等三人所繪均不相同，且與抗告人於第一審
審理時陳稱：開槍當時其人在舞台後面等語，及渠嗣於原審更二
審審理時供稱：我於原審稱「我是在舞台後面那邊」，意思是指
我人靠近舞台那邊等語，渠於原審更二審所繪位置圖，未甚吻合
，蓋許天助、吳濬維、張芸綺三人所繪抗告人所在位置，分別係
在店內中央桌椅不同座位上，而抗告人所繪其所在位置，係在該
桌椅之外與舞台中間之處。其中吳濬維、許天助關於被害員警之
桌次位置，更與洪清一、呂美枝之證述及偵查中勘驗筆錄所載不
同，此適可佐證本件事發年代已久，上開證人對於當時之細節印
象應已模糊，尚難以渠等於第一審審理時之證詞，據為有利於抗
告人之認定。另證人洪清一、呂美枝於警詢已陳明渠所繪位置圖
，乃當時員警及抗告人二大桌的人進入店內之入坐情形，非案發
時抗告人、陳榮傑所站立位置，自難據此認陳榮傑之警詢筆錄不
實。此足見原判決對上開卷存洪清一、呂美枝於警詢及許天助、
吳濬維、張芸綺三人於第一審分別就案發現場所繪位置圖，已經
予以審酌，並說明其取捨之理由，即無上開再審規定所指為事實
審判決前已經存在，而不及調查審酌之「新證據」可言。又證人
李宗憼（原名李清泉）於審判中所繪現場位置圖，亦屬原審判決
前已經存在，為法院及當事人所知悉，非判決後始行發現之證據
。且李宗憼於民國七十九年十月十八日警詢證稱: 「我僅聽王信
福不滿洪清一沒敬酒而萌生殺機。我沒有看到李慶臨拿槍交給王
信福，但李慶臨確曾開車外出約三十～四十分鐘。」、「我當時
聽到第一聲槍聲時即站立起來，朝槍聲方向看去，正看到陳榮傑
以雙手持槍繼續射擊第二槍，同時看到王信福站在陳榮傑右側面
對雙警。」、「我有看到此槍枝是王信福交與陳榮傑。是於案發
前一分鐘，也就是當王信福唱完『藍與黑』之點播歌曲，走向酒
桌旁，親自交給陳榮傑的。」、「我聽到第一聲槍響後，轉向發
生地點，見陳榮傑手中持著槍，指向警員，而王信福站在他後面
（很靠近）。是因為王信福不滿『大目』（洪清一）有警員在場
，而冷落他，招致王信福不滿而開口罵：警員有什麼了不起，店
不給你開了」等語。渠並於偵查中為相同意旨之供證，李宗憼嗣
於第一審審理時雖改異其詞，證稱陳榮傑開槍時，王信福沒有站
在他後面，也沒有罵洪清一及員警，伊沒有看到王信福拿槍給陳
榮傑，也沒有看見陳榮傑開槍的時候王信福靠在陳榮傑的身邊等
語，然原判決理由已詳予說明應以該證人警詢、偵查中之供證為
可採之理由，渠審判中所供係迴護抗告人之詞，不足採信。則李
宗憼上開審判中所繪現場位置圖，同無足採，顯然不足以動搖原
確定判決，亦與得據為再審理由之「新證據」要件不符。原判決
理由已依憑陳榮傑、李宗憼於警詢之供述、警員王志宏於第一審
審理時之證詞等卷證，認陳榮傑持以射殺警員黃鯤受、吳炳耀之
槍、彈，係李光臨（原名李慶臨）於案發當日其等飲酒期間，驅
車外出至不詳地點取回「船長卡拉ＯＫ」店後交予抗告人持有。
復經說明其取捨論斷之理由，而採信陳榮傑、洪清一、吳濬維、
李宗憼、顏淑香、蔡淵明、許天助與蔡永祥分別於警詢、偵查中
之供詞，認案發當時抗告人因不滿「船長卡拉ＯＫ」店東洪清一
殷勤招待已下勤，但仍著警察長褲、上身穿便衣之警員黃鯤受、
吳炳耀，不前往其酒桌敬酒，且該店服務人員播放點歌有誤等故
，而對店東及警員謾罵，因黃鯤受又出言「王先生也沒什樣，為
何叫他要關店」等語，引致抗告人不快，即將上開槍、彈交予陳
榮傑，並指著黃鯤受、吳炳耀二名警員稱: 「結掉這二個」，陳
榮傑乃先後朝黃鯤受之口唇部、吳炳耀之胸腹部各射擊一槍等情
屬實。則案發後陳榮傑縱將該行兇之槍、彈交予李光臨指示之隋
薇，及陳榮傑案發後曾與李光臨見面，未與抗告人聯繫，亦不足
因此逕予否認抗告人本件殺人犯行，則抗告人所指陳榮傑、隋薇
、李光臨於警詢就此所為供述，顯然不足以動搖原確定判決，即
不能認其具備上開聲請再審所規定之「新證據」要件。而吳濬維
於警詢所稱案發當時李光臨有叫陳榮傑一起走出店外，之後陳榮
傑獨自進入店內，隨即持槍朝該二名警員射擊等語，已經原判決
理由詳予敘明指駁不採之理由，自非屬事實審判決未經調查審酌
之「新證據」。另原判決理由對陳榮傑前於警詢及偵、審中關於
抗告人要其持槍、彈槍殺被害員警經過所為供述，雖有出入，然
已說明應以其警詢第一、二次之供證，較為可採。聲請再審意旨
指陳榮傑對此先後供述不一，顯非可採，原判決割裂採證，未採
信陳某對其有利之供述，應有再審理由云云，則係就屬原判決採
證認事職權之行使而為爭執，非屬再審程序所得救濟。至原裁定
理由內以抗告人聲請再審提出卷內多有陳榮傑與李光臨間於案發
前後互動之事證，指證殺警之陳榮傑原係李光臨之手下，原判決
未審酌與陳榮傑間具殺警共犯關係之人，並非抗告人之真相，抗
告人應受較原確定判決有利之判決，及抗告人指證人洪清一之證
詞曾明確指稱王信福有交槍給陳榮傑，與現場全體目擊證人所述
不符，其證詞多有誇大不實各云云，認此已經原判決予以調查、
審酌，並不足以動搖原判決，乃執之為駁回再審聲請理由之一，
此應係認其非屬刑事訴訟法第四百二十條第一項第六款所規定之
「確實新證據」。原裁定於該理由誤引同法第四百二十一條規定
，然於其駁回再審聲請之裁定本旨，尚不生影響，要不能因之指
原裁定為違法。是原裁定以抗告人聲請再審提出所謂之「新證據
」，為事實審判決前已存在，且經原審予以審酌，認為不具「嶄
新性」，與刑事訴訟法第四百二十條第一項第六款規定不符，因
而駁回其再審之聲請，核無不合。抗告意旨仍以上情指原裁定駁
回其再審聲請違法、不當，即非可採。而其餘抗告意旨，則係就
原裁定已加說明事項，徒憑己見，再事爭執，其抗告為無理由，
應予駁回。
據上論結，應依刑事訴訟法第四百十二條，裁定如主文。
中    華    民    國  一○○  年   十二   月  二十九  日
                      最高法院刑事第八庭
                          審判長法官  黃  一  鑫  
                                法官  張  春  福  
                                法官  吳  三  龍  
                                法官  李  錦  樑  
                                法官  宋  明  中  
本件正本證明與原本無異
                                      書  記  官  
中    華    民    國  一○一  年    一    月    五    日
                                                     ｍ